【裁判字號】    90,易緝,144
【裁判日期】    901108
【裁判案由】    違反動產擔保交易法
【裁判全文】
臺灣高雄地方法院刑事判決                          九十年度易緝字第一四四號
    公  訴  人  臺灣高雄地方法院檢察署檢察官
    被      告  乙○○
右列被告因違反動產擔保交易法案件，經檢察官提起公訴（九十年度偵字第八五九號
），本院判決如左：
    主  文
乙○○動產擔保交易之債務人，意圖不法之利益，將標的物遷移，致生損害於債權人
，處拘役伍拾日，如易科罰金，以佰元折算壹日。
    事  實
一、乙○○於民國八十七年十一月二十六日，以動產擔保之附條件買賣方式，向甲○
    ○○企業股份有限公司（以下簡稱甲○○○公司）買受車牌號碼ＹＸ－四四一七
    號自用小客車一輛，約定總價款為新台幣（下同）四十七萬九千五百二十元，簽
    約時當場付清頭期款四萬三千元，餘款自八十七年十一月二十六日起至九十年十
    月二十六日止，分三十六期給付，每月為一期，每期一萬三千三百二十元。雙方
    並言明車輛存放地點在高雄市前鎮區○○○路七十二巷二十六弄五之二號，於車
    款未全部付清前，其所有權仍屬甲○○○公司所有車輛，買受人僅得依約占有使
    用，不得將車輛擅自遷移、出賣或為其他處分。詎乙○○繳付第二十期（八十九
    年六月二十六日）款項後，竟意圖不法之利益，將上開動產擔保標的物遷移他處
    不明，復逃逸無蹤，並自第二十一期起（八十九年七月二十六日）即未再繳還貸
    款本息，致出賣人甲○○○公司受有無法占有該動產擔保標的物，依動產擔保交
    易法規定行使取償之損害。
二、案經甲○○○企業股份有限公司訴由台灣高雄地方法院檢察署檢察官偵查起訴。
    理  由
一、訊據被告乙○○固供承有上開以附條件買賣方式，向告訴人甲○○○公司分期付
    款購買上開車輛，其後未存放於約定地點，將該車遷移等情不諱，惟矢口否認有
    何違反動產擔保交易法之犯行，辯稱：當初購車時未約定車子不能遷移，伊因工
    作因素將車輛移至台南使用，分期款是因經濟困難無法繼續繳納，告訴人公司可
    聯絡到伊云云。然查：右揭於附條件買賣契約簽立並辦理動產擔保交易登記後，
    將所購車輛擅自遷移不明，且未按時繳付分期付款等事實，業據告訴人甲○○○
    公司之代理人郭建成於偵訊及本院審理中指訴綦詳（偵卷第二十一頁、本院九十
    年十月二十五日審判筆錄參照），復有其提出之附條件買賣契約書、高雄市監理
    處動產擔保交易登記證明書、車輛分期款清償明細表各一紙附卷可稽（偵卷第五
    至七頁）。又被告將車輛擅自遷移至台南，沒有通知告訴人公司一節，已據被告
    自承在卷（前開本院審判筆錄參照），雖其辯稱：簽約時並未約定車輛不能移動
    ，告訴人公司可以聯絡到伊云云，惟告訴人公司係於提起本件訴訟後，方聯絡到
    被告一節，已據告訴代理人陳明在卷，且被告係經本院發佈通緝始到案，有送達
    回證、通緝書在卷可憑。再參以卷附動產擔保交易登記證明書其上已載明車輛所
    在地，而該證明書正、副本分別由債權人及債務人收執，被告復親自購車並簽立
    該附條件買賣契約書，對其為動產擔保交易附條件買賣之債務人應有所認知，而
    動產擔保交易法中就動產擔保交易債務人不得任意將車輛處分或遷移規定甚明，
    被告自難諉為不知，並據此免責。綜上，足認被告確為動產擔保交易附條件買賣
    之債務人，其未盡告知義務，將動產擔保標的物遷移他處，復未按期清償購車款
    項，致債權人追索無著受有損害，至為灼然，其前開所辯，均屬事後卸責避就之
    詞，要無可採。事證明確，被告違反動產擔保交易法之犯行，足堪認定。
二、核被告所為，係犯動產擔保交易法第三十八條之意圖不法利益，擅將動產擔保交
    易標的物遷移罪。審酌被告素行非佳，有卷附台灣高等法院被告全國前案紀錄表
    可按，其任意遷移動產擔保標的物，致告訴人追索無著，具有惡性，惟念其犯後
    雖執詞辯解，態度尚佳，曾繳還分期款項達二十期，積欠金額非鉅，犯罪情節尚
    屬輕微，事後已與告訴人達成和解，歸還該車等一切情狀，酌情量處如主文所示
    之刑。又被告行為後，中華民國刑法第四十一條第一項業於九十年一月十日修正
    公布，同年月十二日生效，雖被告所犯為最重本刑三年以下有期徒刑之罪，且經
    本院量處拘役五十日，依其行為時即修正前刑法第四十一條之規定，所宣告之刑
    本得易科罰金，然其行為後刑法第四十一條既經修正，且修正後新法規定得宣告
    易科罰金之範圍，較修正前之舊法為廣，自應依刑法第二條第一項前段「從新從
    輕」原則，適用裁判時之法律即修正後之刑法第四十一條第一項之規定，併予諭
    知易科罰金之折算標準。
據上論斷，應依刑事訴訟法第二百九十九條第一項前段，動產擔保交易法第三十八條
，刑法第十一條前段、第二條第一項前段、修正後第四十一條第一項、罰金罰鍰提高
標準條例第一條前段、第二條，判決如主文。
本案經檢察官周天畏到庭執行職務。
中      華      民      國      九十      年      十一    月      八    日
                                  臺灣高雄地方法院刑事第六庭
                                      審判長法  官    趙家光
                                            法  官    邱明弘
                                            法  官    林韋岑
右正本證明與原本無異。
如不服本判決，應於判決送達後十日內，向本院提出上訴狀。
                                            書記官    董明惠
中     華       民     國      九十       年      十一    月     九     日
【附錄本判決論罪科刑法條】
動產擔保交易法第三十八條：
  動產擔保交易之債務人，意圖不法之利益，將標的物遷移、出賣、出質、移轉、抵
  押或為其他處分，致生損害於債權人者，處三年以下有期徒刑、拘役或科或併科六
  千元以下之罰金。


司法院資訊處製作；財團法人民間司法改革基金會備份。
